【裁判字號】    95,交簡上,22
【裁判日期】    951120
【裁判案由】    公共危險等
【裁判全文】
臺灣宜蘭地方法院刑事判決            95年度交簡上字第22號
上  訴  人
即  被  告  甲○○
上列上訴人即被告因過失傷害等案件，不服本院羅東簡易庭於中
華民國95年7月14日所為95年度羅交簡字第104號第一審簡易判決
（聲請簡易判決處刑案號：臺灣宜蘭地方法院檢察署95年度偵字
第1399號），提起上訴，本院管轄之第二審合議庭判決如下：
    主  文
原判決關於過失傷害罪部分暨定應執行刑部分均撤銷。
甲○○因過失傷害人，處有期徒刑肆月，如易科罰金，以銀元參
佰元（即新臺幣玖佰元）折算壹日。
其他上訴駁回。
第二項撤銷改判部分所處之刑與第三項上訴駁回部分所處之刑，
應執行有期徒刑伍月，如易科罰金，以銀元參佰元（即新臺幣玖
佰元）折算壹日。
    事  實
一、甲○○明知服用酒類已達不能安全駕駛動力交通工具之程度
    時，不得駕駛動力交通工具，竟於民國94年11月22日17時前
    之某不詳時間，在某不詳處所，飲用內含酒精之飲料，且於
    酒後注意力減低、反應能力變慢，已無安全駕駛動力交通工
    具能力之狀況下，仍執意於同日17時許，騎駛車牌號碼GTE
    －060號機車，沿宜蘭縣五結鄉○○路，由羅東往蘇澳方向
    行駛，欲返回其宜蘭縣五結鄉○○路1段184巷21號住處，嗣
    於同日17時10分許，行經五結鄉○○路184巷之交岔路口前
    ，欲左轉進入利成路184巷時，本應注意車輛行至交岔路口
    時，轉彎車應暫時停讓直行車先行，而依當時夜間有照明、
    柏油路面、路面無缺陷、路面無障礙物、視距良好等狀況，
    並無不能注意之情事，竟因酒後注意力減低、反應能力變慢
    ，而疏未注意禮讓直行車先行，即貿然左轉，適乙○○騎駛
    車牌號碼QD5－885號機車，沿利成路由蘇澳往羅東方向直行
    ，甲○○一時煞避不及，與乙○○騎駛之機車發生碰撞，致
    乙○○、甲○○均人車倒地，乙○○並因此受有左側橈骨遠
    端處骨折、鼻部撕裂傷1.3公分及身體多處擦傷等傷害，而
    甲○○亦因此事故而受傷。嗣甲○○肇事後，於有偵查權限
    之機關及公務員發覺其犯罪前，即向到場處理之警員自承肇
    事並自願接受裁判。其後，警員將甲○○送醫治療，經醫師
    抽血檢驗後，發覺其血液中酒精濃度高達261.1MG／DL（換
    算呼氣酒精濃度為每公升1.3毫克），顯已不能安全駕駛動
    力交通工具。
二、案經乙○○訴由宜蘭縣警察局羅東分局報請臺灣宜蘭地方法
    院檢察署檢察官偵查聲請以簡易判決處刑。
    理  由
一、按被告以外之人於審判外之言詞或書面陳述，除法律有規定
    者外，不得作為證據，刑事訴訟法第159條第1項定有明文。
    ，查證人乙○○於警詢中之陳述，屬於被告以外之人於審判
    外之陳述，被告並已否認其證據能力，則依上開法條規定，
    證人乙○○於警詢中之陳述，無證據能力。
二、訊據被告甲○○固不否認「伊有於94年11月22日17時10分，
    騎駛GTE—060號機車，沿五結鄉○○路由羅東往蘇澳方向行
    駛，在五結鄉○○路184巷巷口，與乙○○所騎駛之QD5—88
    5號機車發生碰撞，乙○○倒地受傷，伊本身也有擦傷，當
    天到醫院就醫，醫生對伊抽血，測得血液中有酒精濃度。」
    之事實（見本院二審卷第18、20頁），惟矢口否認涉有酒醉
    駕車公共危險及過失傷害之犯行，並辯稱「當天是乙○○來
    撞我，不是我去撞他，車禍的發生，我沒有過失。我是在94
    年11月21日晚間喝酒，94年11月22日發生車禍之前我都沒有
    喝酒，我沒有酒後駕車之行為。」云云，惟查：
（一）證人即告訴人乙○○已於本院審理時證述「94年11月22日
      17時許，我騎QD5—885號機車，沿五結鄉○○路由蘇澳往
      羅東方向行駛，當時我看前方看得很清楚，前方都沒有車
      輛，我的車子要靠近184巷巷口時，並沒有看到被告的機
      車，是經過了184巷巷口，看到被告的機車時，被告的機
      車就撞到我機車的左前輪，我的機車向左傾倒，我用左手
      去擋，我的左手就骨折了。而被告的車子撞到我之後，完
      全沒有煞車就去撞到牆壁。當天與被告談話時，我有聞到
      酒味。」等情綦詳（見本院卷第31、32頁），核與被告於
      警詢時所自白「我在左轉前，發現對方時距離約20公尺，
      對方是在我前方行駛，之後我車子右下方排氣管部位與對
      方車輛發生碰撞，我本人受傷，對方左手骨折。我在駕車
      前有喝保利達B二杯。」之情節相符（見警卷第2、3頁）
      ，且有道路交通事故現場圖、道路交通事故調查報告表、
      羅東聖母醫院診斷證明書、南大中醫聯合診所診斷證明書
      各一件及事故現場照片五張附卷可資佐證。又被告為警查
      獲時測得其血液中所含精濃度高達261.1MG／DL（換算呼
      氣酒精濃度為每公升1.3毫克）之事實，亦有羅東聖母醫
      院藥物濃度檢驗報告一件在卷可稽。依此，堪認本件車禍
      事故之發生，確實係因被告酒後騎駛機車，欲左轉進入利
      成路184巷時，見對向有直行機車靠近，竟未禮讓直行車
      先行，反而欲強行搶先自對向直行之乙○○所騎機車前方
      左轉，導致乙○○所騎機車左前輪與被告機車右下方排氣
      管發生碰撞，造成乙○○人車倒地，並因此而受有左側橈
      骨遠端處骨折、鼻部撕裂傷1.3公分及身體多處擦傷等傷
      害。而按汽車駕駛人有飲用酒類後，其吐氣所含酒精濃度
      超過每公升0.25毫克情形者，不得駕車；汽車行駛至交岔
      路口轉彎時，轉彎車應讓直行車先行，道路交通安全規則
      第114條第2款、第102條第1項第6款分別定有明文，被告
      甲○○為已考領駕駛執照之駕駛人，對此實難諉稱不知，
      其駕車行經肇事地點之宜蘭縣五結鄉○○路184巷交岔路
      口前時，本應注意遵守上開規定，且依卷附前揭道路交通
      事故調查報告表所載，於事故當時為夜間有照明、柏油路
      面、路面無缺陷、路面無障礙物、視距良好，並無不能注
      意之情事，被告竟仍執意於酒後呼氣中所含酒精濃度已高
      達每公升1.3毫克之情形下駕車上路，且因酒後注意力減
      低、反應能力變慢，而疏未注意讓對向之直行車先行，即
      貿然左轉，以致煞避不及，而於上開交岔路口附近撞擊被
      害人所騎駛之機車，肇致本件車禍發生，其駕駛行為顯有
      過失，且其過失行為，復與被害人之受傷間，具有相當因
      果關係。故被告所辯「當天是乙○○來撞我，不是我去撞
      他，車禍的發生，我沒有過失。」云云，顯屬事後卸責諉
      過之責，自不足取。
（二）本件被告為警查獲時測得其血液中所含精濃度高達261.1M
      G／DL（換算呼氣酒精濃度為每公升1.3毫克）之事實，已
      認定在前。而被告既已自承「我在駕車前有喝保利達B」
      之事實，且「保利達B」為內含酒精之飲料，亦為眾所周
      知之事實，故被告於94年11月22日17時前之某不詳時間，
      在某不詳處所，飲用內含酒精之飲料乙節，自堪認定屬實
      。另飲酒後酒精會使人之自主神經系統產生亢奮與認知功
      能的暫時性缺損，且酒後駕車之駕駛人對於移動景物之追
      蹤能力、經強光照射後恢復視力之能力、監視注意四周之
      能力，均較平時缺乏，故道路交通安全規則第114條第2款
      方規定「汽車駕駛人有飲用酒類或其他類似物後，其吐氣
      所含酒精濃度超過每公升0.25毫克或血液中酒精濃度超過
      百分之0.05以上者，不得駕車。」。本件情形，被告於肇
      事後，經抽血檢驗出其血液中酒精濃度高達261.1MG／DL
      （換算呼氣酒精濃度為每公升1.3毫克），顯然其於駕車
      時，對於移動景物之追蹤能力、經強光照射後恢復視力之
      能力、監視注意四周之能力，均較平時缺乏，而無安全駕
      駛動力交通工具之能力。又駕駛人是否因酒醉而達不能安
      全駕駛動力交通工具，除衡之行為人駕車時飲用酒類之程
      度及血液中（呼氣中）酒精含量之多寡外，亦可參以行為
      人當時之精神狀態、駕馭車輛之情形及對於交通號誌或指
      揮之遵守能力，以資相佐。依前所述，被告係於左轉之過
      程中，與對向直行之乙○○所騎機車發生碰撞，而依當時
      夜間有照明、柏油路面、路面無缺陷、路面無障礙物、視
      距良好等情形，並無不能注意之情事，被告行經上開肇事
      地點時，明知對向有直行車靠近，竟未能注意禮讓對向直
      行之乙○○先行，反而執意搶道先行，肇致發生本件車禍
      ，依此，益徵被告肇事當時確係酒後導致注意力無法集中
      ，而無法安全駕駛動力交通工具。故被告所辯「我是在94
      年11月21日晚間喝酒，94年11月22日發生車禍之前我都沒
      有喝酒，我沒有酒後駕車之行為。」云云，仍屬飾卸之詞
      ，諉無足取。
（三）綜上所述，本件事證已臻明確，被告過失傷害及酒後駕車
      公共危險之犯行，均堪予認定，均應依法論科。
三、按95年7月1日修正生效施行之刑法第2條第1項規定「行為後
    法律有變更者，適用行為時之法律。但行為後之法律有利於
    行為人者，適用最有利於行為人之法律」，本件被告行為後
    ，刑法施行法第1條之1及刑法第185條之3、第284條第1項前
    段、第33條、第41條、第51條、第62條業於95年7月1日修正
    生效施行，罰金罰鍰提高標準條例則自同日刪除第2條之規
    定，經查：
（一）修正前刑法第185條之3所規定之罰金本刑為銀元三萬元以
      下，換算為新臺幣後，為新臺幣九萬元以下。修正後同法
      條所規定之罰金本刑，依刑法施行法第1條之1之規定，變
      更其單位為新臺幣並提高三倍後為新臺幣九萬元以下。是
      比較新舊法之結果，新法並非較有利於被告。
（二）修正前刑法第284條第1項前段所規定之罰金本刑，依罰金
      罰鍰提高標準條例第1條前段之規定，提高10倍後為銀元
      五千元以下，換算為新臺幣後，為新臺幣一萬五千元以下
      。修正後同法條所規定之罰金本刑，依刑法施行法第1條
      之1之規定，變更其單位為新臺幣並提高三十倍後為新臺
      幣一萬五千元以下。是比較新舊法之結果，新法並非較有
      利於被告。
（三）修正前刑法第33條第5款規定罰金為銀元一元以上，換算
      為新臺幣後，為新臺幣三元以上。修正後同條款則規定「
      罰金：新臺幣一千元以上，以百元計算之。」。是比較新
      舊法之結果，新法並非較有利於被告。
（四）依修正前刑法第41條第1項前段及罰金罰鍰提高標準條例
      第2條之規定，易科罰金之折算標準，應以銀元三百元折
      算一日，經換算為新臺幣後，應以新臺幣九百元折算為一
      日。修正後刑法第41條第1項前段則規定「犯最重本刑為
      五年以下有期徒刑以下之刑之罪，而受六個月以下有期徒
      刑或拘役之宣告者，得以新臺幣一千元、二千元或三千元
      折算一日，易科罰金。」。是比較新舊法之結果，新法並
      非較有利於被告。
（五）修正前刑法第51條第5款規定：「數罪併罰，分別宣告其
      罪之刑，宣告多數有期徒刑者，於各刑中之最長期以上，
      各刑合併之刑期以下，定其刑期，但不得逾二十年。」。
      修正後同條款則規定「數罪併罰，分別宣告其罪之刑，宣
      告多數有期徒刑者，於各刑中之最長期以上，各刑合併之
      刑期以下，定其刑期。但不得逾三十年。」，是比較新舊
      法之結果，新法並非較有利於被告。
（六）修正前刑法第62條本文規定「對於未發覺之罪自首而受裁
      判者，減輕其刑。」，關於自首係採「必減輕其刑」之規
      定。修正後同條前段則規定「對於未發覺之罪自首而受裁
      判者，得減輕其刑。」，關於自首已改採「得減輕其刑」
      之規定。是比較新舊法之結果，新法並非較有利於被告。
（七）綜合上開新舊法比較之結果，顯然新法並非較有利於被告
      ，依前揭刑法第2條第1項規定，本件即應適用行為時法即
      95年7月1日修正生效施行前之刑法規定及罰金罰鍰提高標
      準條例第2條之規定，先予敘明。
四、被告甲○○酒後明知已無安全駕駛動力交通工具之能力，竟
    仍騎駛機車上路，核其此部分所為，係犯95年7月1日修正生
    效施行前刑法第185條之3之服用酒類不能安全駕駛動力交通
    工具而駕駛罪。另被告酒後已無安全駕駛動力交通工具之能
    力，仍駕車上路，且因酒後注意力減低、反應能力變慢，而
    疏未注意讓直行車先行，即貿然左轉，以致煞避不及，而撞
    擊被害人所騎駛之機車，造成被害人受傷，核其此部分所為
    ，係犯95年7月1日修正生效施行前刑法第284條第1項前段之
    過失傷害罪。被告所犯前揭二罪間，犯意各別，行為互殊，
    應予分論併罰。又被告於飲酒後，呼氣中酒精濃度高達每公
    升1.3毫克之酒醉狀態下，駕車肇事，因而致人受傷，致須
    負刑事責任，應依道路交通管理處罰條例第86條第1項之規
    定，就上開過失傷害罪之部分，加重其刑。被告肇事後，於
    有偵查權限之機關及公務員發覺其犯罪前即主動向到場處理
    之員警自承肇事並自願接受裁判之事實，業據被告於本院審
    理時陳明在卷，並有宜蘭縣警察局羅東分局道路交通事故肇
    事人自首情形紀錄表附卷可參，是被告已符自首之要件（雖
    被告自首後，於本院審理時已否認犯罪，然並不因此而動搖
    其自首之效力），爰依95年7月1日修正生效施行前刑法第62
    條前段之規定減輕其所犯過失傷害罪之刑，並與前揭加重部
    分，先加後減之。
五、又原審認被告過失傷害部分罪證明確並予論罪科刑，固非無
    見，惟原審漏未審酌「被告係於飲酒後，呼氣中酒精濃度高
    達每公升1.3毫克之酒醉狀態下，駕車肇事，因而致人受傷
    ，致須負刑事責任」，而未依道路交通管理處罰條例第86條
    第1項之規定，就被告所犯過失傷害罪之部分，加重其刑，
    其適用法條自有不當之處。故被告上訴否認此部分犯罪及指
    摘原審量刑過重，雖均無理由，然原判決此部分既有上開可
    議之處，即屬無可維持，應由本院將原判決關於過失傷害罪
    部分撤銷改判。又本件雖係被告上訴，但原審判決就過失傷
    害部分，因適用法條不當而撤銷，本院自得就此部分諭知較
    重於原審判決之刑，附此敘明。另原審就被告酒醉駕車公共
    危險部分，以被告罪證明確，引用依現行刑法第2條第1項前
    段、95年7月1日修正生效施行前刑法第第185條之3、第41條
    第1項前段，罰金罰鍰提高標準條例第1條前段、第2條，現
    行法規所定貨幣單位折算新臺幣條例第2條，判處被告有期
    徒刑二月，如易科罰金，以銀元三百元（即新臺幣九百元）
    折算一日，其認事、用法及量刑均稱妥適。被告上訴否認此
    部分犯罪及指摘原審量刑過重，均無理由，應予駁回。爰審
    酌被告之品行、智識程度；就本件車禍之發生有酒後已無安
    全駕駛動力交通工具之能力，卻仍駕駛機車上路，且疏未注
    意禮直行車先行之過失，其過失程度之輕重；犯後猶飾詞否
    認犯行，另雖與被害人簽立調解筆錄，卻始終未履行調解內
    容，迄今未付分文賠償金予被害人，顯無任何悔意之態度及
    被害人所受傷害等一切情狀，就過失傷害罪部分，量處如主
    文第二項所示之刑，並諭知易科罰金之折算標準，並與駁回
    上訴之酒醉駕車公共危險部分，合併定其應執行之刑及諭知
    易科罰金之折算標準如主文第四項所示，以示懲儆。
據上論斷，應依刑事訴訟法第455條之1第3項、第369條第1項前
段、第368條、第370條、第364條、第299條第1項前段，道路交
通管理處罰條例第86條第1項，現行刑法第2條第1項前段，95年7
月1日修正生效施行前刑法第185條之3、第284條第1項前段、第
62條前段、第41條第1項前段、第51條第5款，罰金罰鍰提高標準
條例第1條前段，95年7月1日修正前罰金罰鍰提高標準條例第2條
，現行法規所定貨幣單位折算新臺幣條例第2條，判決如主文。
本案經檢察官吳志成到庭執行職務
中    華    民    國    95    年    11    月    20    日
                  刑事第三庭審判長法  官  林惠玲
                                  法  官  郭淑珍
                                  法  官  劉家祥
以上正本證明與原本無異。
本件不得上訴。
                                  書記官  邱淑秋
中    華    民    國    95    年    11    月    22    日
附錄本案論罪科刑法條全文：刑法第185條之3、第284條第1項前
段。
中華民國刑法第185條之3
服用毒品、麻醉藥品、酒類或其他相類之物，不能安全駕駛動力
交通工具而駕駛者，處 1 年以下有期徒刑、拘役或 3 萬元以下
罰金。
中華民國刑法第284條第1項前段
因過失傷害人者，處 6 月以下有期徒刑、拘役或 5 百元以下罰
金，致重傷者，處 1 年以下有期徒刑、拘役或 5 百元以下罰金
。


司法院資訊處製作；財團法人民間司法改革基金會備份。
